臺灣新北地方法院刑事判決
111年度金訴字第766號
公  訴  人  臺灣新北地方檢察署檢察官
被      告  賴汶莉


上列被告因違反銀行法等案件，經檢察官提起公訴（109年度偵
字第11819號、第11820號、第11821號、第27445號、110年度偵
字第2800號、第6028號），被告於準備程序就被訴事實為有罪之
陳述，經告知簡式審判程序之旨，並聽取檢察官與被告之意見後
，裁定改依簡式審判程序進行審理，判決如下：
    主  文
丑○○犯三人以上共同詐欺取財罪，共柒罪，各處如附表一所示之
刑。
未扣案犯罪所得新臺幣玖萬壹仟零貳元沒收，於全部或一部不能
沒收或不宜執行沒收時，追徵其價額。
    事  實
一、丑○○可以預見通訊軟體Line暱稱「林志豪」（真實姓名、年
    籍不詳）要求提供金融帳戶收受金錢，並指示提領款項交付
    ，和詐欺犯罪有關，竟貪圖經手款項2%的報酬，與「林志豪
    」所屬詐騙集團成員共同意圖為自己不法之所有，基於三人
    以上共犯詐欺、洗錢的不確定故意聯絡，於民國108年11月4
    日結識「林志豪」後，將名下中國信託商業銀行帳戶【帳號
    ：000-000000000000號，下稱中信帳戶】、華南商業銀行帳
    戶【帳號：000-000000000000號，下稱華南帳戶】、台北富
    邦商業銀行帳戶【帳號：000-000000000000號，下稱富邦帳
    戶】交付「林志豪」使用。
二、詐騙集團成員再向附表一所示之人施用詐術（詐欺時間、方
    法、損害金額如附表一），致其等陷於錯誤，依指示匯款（
    匯款帳戶、時間、金額如附表二），丑○○並依「林志豪」指
    示，提領款項後（包含來源不明款項及非附表一所示之人的
    被詐欺款項），交付指定之人或轉帳至其他金融帳戶（詳如
    附表二），掩飾、隱匿詐欺犯罪所得的本質及去向，因此獲
    得報酬新臺幣（下同）9萬1,002元。
三、案經臺灣新北地方檢察署檢察官指揮偵辦起訴。　　
    理  由
一、被告丑○○已經於準備程序與審理對於以上犯罪事實坦承不諱
    （本院卷第253頁、第263頁），與附表一所示之人、同案被
    告甲○○、戊○○、丙○○、證人即處理款項之人張純峻、黃語喬
    、吳沂芳、張資鑫於警詢、偵查證述大致相符（出處如附表
    三），並有附表三所示非供述證據可資佐證，足以認為被告
    具任意性的自白與事實符合，應屬可信。因此，本案事證明
    確，被告犯行可以明確認定，應該依法進行論罪科刑。
二、論罪科刑：
（一）由於被告於警詢供稱：我出借帳戶的期間，每次來跟我收
      款的人都不一樣等語（偵6028卷第44頁），被告應該可以
      明確知道這些詐騙行為是至少3個人的分工合作（包含自
      己），又被告對於金錢的最終流向、將做什麼樣的利用並
      不清楚，成功掩飾、隱匿詐欺所得的本質及去向，因此被
      告行為所構成的犯罪是刑法第339條之4第1項第2款三人以
      上共同犯詐欺取財罪、洗錢防制法第2 條第2款、第14條
      第1項洗錢罪。
（二）被告與「林志豪」所屬詐騙集團成員彼此合作，各自擔任
      聯繫、提供帳戶、取款、收款的工作，對於詐欺被害人以
      及洗錢的行為，具有相互利用的共同犯意，並各自分擔部
      分犯罪行為，而完成犯罪的目的，應依刑法第28條規定，
      論以共同正犯。
（三）罪名的競合與罪數的認定：
    1.被告多次提領附表一所示之人被詐欺款項的數行為，各分
      別侵害同一個被害人的財產法益，行為之間的獨立性非常
      薄弱，無法勉強分開，應該視為數個舉動的接續實行，以
      實質上一罪的「接續犯」進行評價比較適當。
　　2.又被告按照「林志豪」指示，提領中信帳戶、華南帳戶、
      富邦帳戶內詐欺款項，交付「林志豪」指定之人，除了是
      詐欺取財犯罪的分工行為以外，也是掩飾、隱匿詐欺犯罪
      所得的本質及去向的部分行為，具有行為階段的重疊關係
      ，犯罪行為局部同一，可以認為被告是以一行為同時觸犯
      數罪名，為想像競合犯，依照刑法第55條前段的規定，以
      三人以上共同犯詐欺取財罪處斷（最低法定刑比洗錢罪還
      要重）。
    3.雖然被告主觀目的始終都是為了詐取他人財物，但是詐騙
      集團成員使用的詐騙方法並不相同，行為時間、被害人也
      都不一樣，各別具有獨立性，各別被害人的詐欺取財行為
      間，可以認為是犯意各別，而且行為互殊，應該以被害人
      的人數為基礎，分別進行處罰（共7罪）。　　　　
（四）審判範圍的擴張：
    1.告訴人癸○○先於108年12月4日11時匯款16萬元至華南帳戶
      ，又於108年12月5日11時43分匯款30萬6,000元至被告丑○○中信帳戶（即附表二灰色網格部分），有華南帳戶、中
      信帳戶交易明細各1份在卷可佐（偵6028卷第69頁、第78
      頁），並經被告本人提領（本院卷第253頁）。
　　2.檢察官起訴書遺漏該款項的提領行為，而此部分涉及告訴
      人癸○○被詐騙的事實（即附表一編號1），與已經起訴的
      部分具有「接續犯」實質上一罪的關係（詳如前述），自
      然是法院可以審理並認定犯罪事實的範圍。又本院已經於
      準備程序當庭告知檢察官、被告這樣的情況（本院卷第25
      3頁），應該沒有造成突襲的疑慮。
（五）刑罰減輕事由：
      被告於準備程序、審理時自白洗錢罪犯行，應依洗錢防制
      法第16條第2項規定，減輕被告的刑罰（想像競合情況下
      ，法定刑較輕之罪的刑罰減輕規定也必須被考慮，只是從
      一重後仍然以三人以上共同犯詐欺取財罪處斷【即應量處
      有期徒刑1年以上之刑】，此部分有最高法院108 年度台
      上字第4405、4408號判決意旨可以參考）。
（六）量刑：
　　1.審酌被告身體四肢健全，卻不思考如何藉由自己的能力，
      透過正途獲取財物，竟然為了貪圖不法的私利，提供帳戶
      給他人使用，並同意按照指示將款項轉匯至其他帳戶，或
      是交付自己不認識的人，製造金流斷點，行為非常值得譴
      責，幸好被告最終坦承犯行，犯後態度不算太差，對於司
      法資源有一定程度的節省。
　　2.一併考量被告沒有被法院判刑確定的前科，在整個犯罪行
      為中，不是具有決策權的角色，以及被告於審理說自己高
      中肄業的智識程度，從事工廠作業員的工作，月薪約1萬
      元，與母親、2個未成年子女同住，需要撫養未成年子女
      的家庭經濟生活狀況，獲得報酬為9萬1,002元，與告訴人
      癸○○以30萬元達成調解約定（分期付款），未與其他被害
      人達成和解並賠償損害等一切因素，再以各被害人受騙金
      額為基礎，就被告所犯各次加重詐欺取財罪，量處如主文
      所示之刑。
（七）由於被告於本案所犯各罪，都尚未確定，而且根據被告的
      前案紀錄表所示，還有犯罪時間相近、手段相似的詐欺、
      違反洗錢防制法案件於法院審理中，為保障被告的聽審權
      ，減少不必要的重複裁判，應該沒有單就本案的犯罪先定
      其應執行刑的必要（最高法院110年度台抗大字第489號裁
      定意旨參照）。　　　
四、未扣案犯罪所得9萬1,002元應沒收：
（一）被告於警詢供稱：給我的報酬是經手金額的2%等語（偵60
      28卷第43頁），又附表一所示之人匯款至中信帳戶、華南
      帳戶、富邦帳戶，總計是455萬118元，以2%進行計算，被
      告獲得的報酬為9萬1,002元（四捨五入至整數），此部分
      犯罪所得並未扣案，按照刑法第38條之1第1項前段、第3
      項的規定宣告沒收，於全部或一部不能沒收或不宜執行沒
      收時，追徵其價額。
（二）至於被告所處理超過附表一所示之人被害總額的款項，一
      部分的來源不明確，另一部分則屬於其他被害人的被詐欺
      款項，與本案沒有關係，無從宣告沒收該部分的提領報酬
      。
（三）在判決主文中諭知沒收，不需要在各罪項下分別宣告沒收
      ，可以另外立一項主文，合併進行沒收宣告，除了可以使
      判決主文更簡明易懂以外，也能夠增進人民對於司法的瞭
      解與信賴（最高法院106年度台上字第386號判決意旨參照
      ）。因此，本院將應該沒收的犯罪所得合併宣告於另外一
      個獨立的主文項，除了有利於執行以外，也符合沒收制度
      的本質。
據上論斷，應依刑事訴訟法第273條之1第1項、第299條第1項前
段，判決如主文。
本案經檢察官庚○○提起公訴，檢察官劉新耀到庭執行職務。
中　　華　　民　　國　　111 　年　　6 　　月　　28　　日
                  刑事第一庭  法　官  陳柏榮
上列正本證明與原本無異。
如不服本判決，應於判決送達後20日內敘明上訴理由，向本院提
出上訴狀 (應附繕本) ，上訴於臺灣高等法院。其未敘述上訴理
由者，應於上訴期間屆滿後20日內向本院補提理由書「切勿逕送
上級法院」。
                              書記官  王道欣
中　　華　　民　　國　　111 　年　　6 　　月　　29　　日
洗錢防制法第14條
有第二條各款所列洗錢行為者，處7年以下有期徒刑，併科新臺
幣5百萬元以下罰金。
前項之未遂犯罰之。
前二項情形，不得科以超過其特定犯罪所定最重本刑之刑。
中華民國刑法第339條之4
犯第339條詐欺罪而有下列情形之一者，處1年以上7年以下有期
徒刑，得併科1百萬元以下罰金：
一、冒用政府機關或公務員名義犯之。
二、三人以上共同犯之。
三、以廣播電視、電子通訊、網際網路或其他媒體等傳播工具，
    對公眾散布而犯之。
前項之未遂犯罰之。

附表一：
編號 告訴人 詐欺時間、方法 主文 1 癸○○ LINE ID「sterling147」、暱稱「張傢旺」，於108年12月初，添加癸○○為好友，並佯稱投資香港「東亞證券」，保證獲利云云，致癸○○陷於錯誤，依指示匯款新臺幣（下同）401萬6,000元。 丑○○犯三人以上共同詐欺取財罪，處有期徒刑壹年柒月。 2 乙○○ （未提告） 交友軟體「meeff」及LINE暱稱「陳熙皓」，於108年11月12日，添加乙○○為好友，並佯稱加入投資平台「香港華信金融投資股份有限公司」投資外匯，保證獲利云云，致乙○○陷於錯誤，依指示匯款3萬440元。 丑○○犯三人以上共同詐欺取財罪，處有期徒刑壹年貳月。 3 壬○○ LINE暱稱「Avery李彬」，於108年11月底，添加壬○○為好友，並佯稱加入外匯平台「Hlifx MT4 Mate」投資外匯，保證獲利云云，致壬○○陷於錯誤，依指示匯款3萬500元。 丑○○犯三人以上共同詐欺取財罪，處有期徒刑壹年貳月。 4 辛○○ （未提告） 交友軟體「探探」暱稱「崔浩」、微信暱稱「小崔」，於108年10月某日，添加辛○○為好友，並佯稱使用投資APP「MetaTrader4」投資外匯，保證獲利云云，致辛○○陷於錯誤，依指示匯款12萬1,980元。 丑○○犯三人以上共同詐欺取財罪，處有期徒刑壹年肆月。 5 子○○ 交友軟體「探探」及LINE暱稱「陳翔」，於108年11月某日添加子○○為好友，並佯稱使用投資APP「MetaTrader4」投資外匯，保證獲利云云，致告訴人子○○陷於錯誤，依指示匯款1萬5,300元。 丑○○犯三人以上共同詐欺取財罪，處有期徒刑壹年貳月。 6 己○○ 交友軟體「Tinder」及LINE暱稱「劉承彬」，於108年10月底某日，添加己○○為好友，並佯稱有內線投資香港期貨，保證獲利云云，致己○○陷於錯誤，依指示匯款18萬2,898元。 丑○○犯三人以上共同詐欺取財罪，處有期徒刑壹年肆月。 7 丁○○ 臉書暱稱「李鵬」，於108年12月某日，添加丁○○為好友，並佯稱需借錢購買家電云云，致丁○○陷於錯誤，依指示匯款15萬3,000元。 丑○○犯三人以上共同詐欺取財罪，處有期徒刑壹年肆月。 

附表二：
帳戶 匯款人 【附表一編號】 匯款時間 匯款金額 （新臺幣） 提領時間 提領金額 （新臺幣） 處理方式 中信帳戶 癸○○ 【1】 108年12月5日11時43分 30萬6,000元 108年12月5日13時40分 29萬元 交付不詳之人。  己○○ 【6】 108年12月5日13時28分 18萬2,898元     丁○○ 【7】 108年12月6日11時21分 15萬3,000元 108年12月6日18時41分 12萬元 交付不詳之人。     108年12月7日15時11分 12萬元      108年12月7日16時28分 3,541元 轉匯至華南帳戶。  癸○○ 【1】 108年12月11日11時3分 80萬元 108年12月11日13時35分 38萬元 於108年12月11日14時，交付不知情張純峻、黃語喬，再於109年3月16日將其中19萬5,000元交付徐唯澤（本院另為判決），輾轉交付甲○○（本院另為判決）。其餘部分亦交付甲○○。     108年12月11日13時37分 48萬30元 轉匯至不知情丙○○永豐帳戶（帳號：00000000000000號）後，再由丙○○（本院另為判決）為地下匯兌。     108年12月11日14時2分 2萬元 【同上2格之情況】     108年12月11日14時2分 2萬元   癸○○ 【1】 108年12月13日10時46分 118萬元 108年12月13日14時57分 88萬元 於108年12月13日15時30分，交付戊○○，再轉交張資鑫、吳沂芳（檢察官另行偵辦）為地下匯兌。     108年12月13日15時10分 2萬元      108年12月13日15時11分 2萬元      108年12月13日17時17分 3萬4,000元 轉匯至不詳帳戶。     108年12月13日17時26分 5萬元 【同上2格之情況】 華南帳戶 癸○○ 【1】 108年12月4日11時 16萬元 108年12月5日13時13分 21萬元 交付不詳之人。  壬○○ 【3】 108年12月6日13時45分 3萬500元 108年12月6日18時43分 2萬5元 交付不詳之人。     108年12月6日18時44分 2萬5元      108年12月6日18時45分 2萬5元      108年12月6日18時46分 2萬5元      108年12月6日18時47分 2萬5元   辛○○ 【4】 108年12月6日18時56分 9萬1,500元 108年12月6日19時45分 9萬元 轉匯至中信帳戶。  辛○○ 【4】 108年12月9日15時18分 3萬480元 108年12月11日14時3分 2萬5元 【同上9格之情況】  子○○ 【5】 108年12月9日17時15分 1萬5,300元 108年12月11日14時4分 2萬5元      108年12月11日14時5分 2萬5元   乙○○ 【2】 108年12月11日13時45分 3萬440元 108年12月11日14時5分 2萬5元      108年12月11日14時6分 2萬5元   癸○○ 【1】 108年12月12日12時35分 65萬元 108年12月12日14時30分 48萬元 交付不詳之人。     108年12月12日15時41分 3萬15元 轉匯至何孟姍（檢察官另為不起訴處分）郵局帳戶（帳號：00000000000000號）。     108年12月12日18時6分 2萬5元 交付不詳之人。     108年12月12日18時7分 2萬5元      108年12月12日18時7分 2萬5元      108年12月12日18時8分 2萬5元      108年12月12日18時9分 2萬5元      108年12月13日15時12分 2萬5元      108年12月13日15時12分 2萬5元  富邦帳戶 癸○○ 【1】 108年12月13日10時35分 92萬元 108年12月13日13時34分 78萬元 【同上10格之情況】     108年12月13日15時14分 2萬5元      108年12月13日15時15分 2萬5元      108年12月13日15時15分 1萬5元      108年12月16日9時51分 3萬15元 轉匯至李欣容（檢察官另為不起訴處分）郵局帳戶（帳號：00000000000000號）。     108年12月16日9時52分 3萬15元      108年12月16日9時53分 3萬15元  

附表三： 
對應犯罪事實 證據名稱 證據出處 附表一編號1 （告訴人癸○○） 癸○○於警詢證詞 偵6028卷2第175頁至第185頁、第205頁至第207頁  癸○○報案資料 偵6028卷2第227頁至第259頁、第265頁  匯款單據5張 偵6028卷2第215頁至第225頁  合作金庫及日盛銀行匯款單7張 偵6028卷2第195頁至第201頁  合作金庫銀行帳戶存摺影本 偵6028卷2第211頁至第213頁  LINE頭像及搜尋畫面2張 偵6028卷2第187頁、第209頁  手機通話清單畫面1張 偵6028卷2第193頁  東亞證券有限公司投資申請表 偵6028卷2第191頁至第195頁 附表一編號2 （被害人乙○○） 乙○○於警詢證詞 偵6028卷2第325頁至第328頁  乙○○報案資料 偵6028卷2第329頁  LINE對話紀錄 偵6028卷2第331頁至第353頁 附表一編號3 （告訴人壬○○） 壬○○於警詢證詞 偵6028卷2第357頁至第360頁  華南銀行客戶基本資料、交易明細、網路轉帳畫面 偵6028卷2第43頁、第363頁、第373頁  外匯平台「Hlifx MT4 Mate」網站畫面6張 偵6028卷2第367頁至第372頁  LINE對話紀錄 偵6028卷2第368頁至第388頁  「Avery 李」名片、照片、LINE及微信資料照片 偵6028卷2第367頁至第368頁、第374頁  丑○○之華南銀行存摺照片1張 偵6028卷2第374頁 附表一編號4 （被害人辛○○） 辛○○於警詢證詞 偵6028卷3第3頁至第5頁 附表一編號5 （告訴人子○○） 子○○於警詢證詞 偵6028卷3第9頁至第11頁 附表一編號6 （告訴人己○○） 己○○於警詢證詞 偵6028卷3第17頁至第19頁、第27頁至第28頁  LINE對話紀錄 偵6028卷3第21頁  中國信託帳戶款交易明細 偵6028卷3第23頁 附表一編號7 （告訴人丁○○） 丁○○於警詢證詞 偵6028卷3第33頁至第35頁  彰化銀行匯款申請書 偵6028卷3第37頁  彰化銀行開戶資料及交易明細 偵6028卷3第41頁至第45頁 同案被告供述 被告甲○○於警詢、偵查供述 署警(1)卷第181至186頁、第194至第202頁、第205頁至第211頁、第212至第216、第218頁至220頁背；偵2800卷第68至第70頁；偵6028卷1第311頁至第316頁、第323頁至第326頁、第327頁至第335頁  被告戊○○於警詢、偵查供述 偵27445卷第85頁至第89頁；偵6028卷1第283頁至第284頁、第285頁至第293頁、第297頁至第299頁  被告丙○○於警詢、偵查供述 偵11819卷第37頁至第39頁；偵6028卷2第89頁至第93頁、第113頁至第115頁、第163頁至第165頁；偵6028卷3第191頁 證人證述 證人張純峻於警詢、偵查證述 偵19895卷第95頁至第98頁；偵6028卷1第161頁至第166頁、第167頁至第171頁  證人黃語喬於警詢、偵查證述 偵19880卷第100頁至第102頁；偵6028卷1第195頁至第199頁、第201頁至第206頁  證人吳沂芳於警詢、偵查證述 偵6028卷1第339頁至第341頁；偵6028卷3第205頁至第207頁  證人張資鑫於偵查證述 偵6028卷3第205頁至第207頁 銀行資料 中信帳戶客戶基本資料、交易明細 偵6028卷3第75頁、第77頁至第82頁  華南帳戶明細、客戶基本資料 偵6028卷3第63頁、第67頁至第71頁  富邦帳戶對帳單明細、客戶基本資料 偵27445卷第79頁至第80頁  永豐銀行丙○○帳戶交易明細 偵6028卷2第147頁  郵局李欣容帳戶歷史交易明細 偵6028卷1第114頁至第115頁  郵局何孟珊帳戶客戶歷史交易明細、客戶基本資料 偵6028卷3第89頁至第92頁 監視器畫面 何孟珊108年12月18日、108年12月23日彰化郵局提領畫面2張 偵6028卷1第153頁  李欣容108年12月16日新店青潭郵局ATM提款畫面4張 偵6028卷1第111頁至第112頁  馬路監視器畫面3張【丑○○於108 年 12 月 11 日 14 時交付款項予張純峻、黃語喬】 偵6028卷1第50頁至第51頁  馬路監視器畫面2張【丑○○於108 年 12月 13 日 15 時 39 分交付款項予戊○○】 偵6028卷1第59頁至第60頁